臺灣臺北地方法院刑事判決
111年度審訴字第542號
公  訴  人  臺灣臺北地方檢察署檢察官
被      告  謝政益
上列被告因違反家庭暴力防治法之傷害案件，經檢察官提起公訴
（110年度偵字第20043號），本院判決如下：
    主  文
本件公訴不受理。
    理  由
一、公訴意旨略以：被告謝政益與告訴人劉惠茹為夫妻（於民國
    98年1月15日結婚，嗣於111年2月22日離婚），2人間為家庭
    暴力防治法第3條第1款之家庭成員，被告於110年6月7日晚
    間6時許，在臺北市中正區○○路0段000巷之告訴人住處，因
    懷疑告訴人結交異性友人而發生爭執，竟基於傷害之犯意，
    手持球棒毆打告訴人、手指戴束帶以束帶之斷裂面割傷告訴
    人、以冷凍過之酒精淋濕告訴人之身體，並以剪刀、水果刀
    割斷告訴人頭髮，致告訴人受有額頭及下巴多處挫傷、左眼
    瘀青、右上臂瘀青、右前臂10公分擦傷、右大腿多處擦傷、
    右足背3*3公分瘀青、左膝蓋3*3公分瘀青、左手肘瘀青。嗣
    告訴人於110年6月9日晚間9時許提出傷害告訴暨聲請緊急保
    護令，始悉上情。因認被告涉犯刑法第277條第1項之傷害罪
    嫌等語。
二、按起訴之程序違背規定者，應諭知不受理之判決，而不受理
    之判決，得不經言詞辯論為之，刑事訴訟法第303條第1款及
    第307條分別定有明文。又刑事訴訟法第303條第3項規定：
    「告訴或請求乃論之罪，未經告訴、請求或其告訴、請求『
    經撤回』或已逾告訴期間者」，其中所謂「告訴經撤回」，
    係指檢察官根據合法之告訴而起訴，於訴訟繫屬後，法院審
    理中撤回告訴者而言，並不包括檢察官提出起訴書於法院前
    業已撤回告訴之情形在內，此觀刑事訴訟法第303條第3款之
    用語與刑事訴訟法第252條第5款之規定：「告訴或請求乃論
    之罪，其告訴或請求『已經撤回』或已逾告訴期間者」，採用
    「告訴已經撤回」之用語有所不同自明，況且，檢察官偵查
    終結對被告起訴，僅係檢察官寫好起訴書之日期，實際上並
    無訴訟繫屬及訴訟關係，於偵查終結後告訴人遞狀撤回告訴
    ，之後檢察官再向法院「提出起訴書（或聲請簡易判決處刑
    書）」及相關卷證（內含撤回告訴狀）經法院受理後，始產
    生訴訟繫屬及訴訟關係，此際該公訴本身欠缺告訴之訴訟條
    件，公訴並不合法，依最高法院82年度台非字第380號判決
    要旨，應依刑事訴訟法第303條第1款「起訴之程序違背規定
    」判決不受理（臺灣高等法院89年庭長法律問題研討會參照
    ）。
三、查被告涉犯之傷害罪，依刑法第287條前段規定，須告訴乃
    論。告訴人雖於告訴期間內向臺灣臺北地方檢察署檢察官提
    出告訴，且經偵查後，該署檢察官於111年2月17日製作起訴
    書原本，該署書記官於同年3月1日製作起訴書正本，此觀起
    訴書自明，惟告訴人於同年2月22日已具狀撤回告訴，此有
    刑事撤回告訴狀可憑（見偵卷第135頁），而該案件於111年
    3月9日始繫屬本院，亦有臺灣臺北地方檢察署111年3月9日
    北檢邦巨110偵20043字第1119020209號函文上本院收文章戳
    可稽，顯見本案在繫屬前即已欠缺告訴之訴追條件，揆諸上
    開說明，本件起訴程序應屬違背規定，爰不經言詞辯論，逕
    行諭知不受理之判決。
四、應依刑事訴訟法第303條第1款、第307條，判決如主文。
本案經檢察官李堯樺偵查起訴。
中　　華　　民　　國　　111 　年　　3 　　月　　21　　日
                  刑事第二十一庭審判長法  官  程克琳
　　                                  法  官  倪霈棻
　　                                  法　官　歐陽儀
上正本證明與原本無異。 
如不服本判決應於收受送達後20日內向本院提出上訴書狀，並應
敘述具體理由；其未敘述上訴理由者，應於上訴期間屆滿後20日
內向本院補提理由書（均須按他造當事人之人數附繕本）「切勿
逕送上級法院」。告訴人或被害人如對於本判決不服者，應具備
理由請求檢察官上訴，其上訴期間之計算係以檢察官收受判決正
本之日期為準。 因疫情而遲誤不變期間，得向法院聲請回復原
狀。
                                      書記官  程于恬
中　　華　　民　　國　　111 　年　　3 　　月　　22　　日